臺灣新竹地方法院刑事判決　　　　　　　 95年度訴字第941號
公　訴　人　臺灣新竹地方法院檢察署檢察官
被　　　告　甲○○
　　　　　　　　　　（現另案於臺灣新竹監獄執行中）
上列被告因違反毒品危害防制條例案件，經檢察官追加起訴（95
年度毒偵字第1458號），經本院合議庭裁定改行簡式審判程序，
判決如下：
    主  文
甲○○施用第一級毒品，累犯，處有期徒刑玖月。
    事  實
一、甲○○前於民國90年2月間因施用毒品，經本院以90年度毒
    聲字第349號裁定送觀察、勒戒，並於90年2月28日入臺灣新
    竹看守所附設勒戒處所執行觀察勒戒，認無繼續施用毒品之
    傾向，於90年3月15日執行完畢釋放，嗣經臺灣新竹地方法
    院檢察署檢察官於90年3月20日以90年度毒偵字第443號為不
    起訴處分確定。復於92年5月間，因施用第一級毒品海洛因
    及施用第二級毒品安非他命案件，經本院於92年5月23日，
    以92年度毒聲字第435號裁定送勒戒處所觀察、勒戒，嗣經
    觀察、勒戒後，認有繼續施用毒品傾向，再經本院以92年度
    毒聲字第609號裁定令入戒治處所施以強制戒治1年，於92年
    8月25日送至臺灣新竹戒治所強制戒治，嗣於93年1月9日因
    修正毒品危害防制條例而出所而未執行完畢。刑責部分另經
    本院於92年10月31日，以92年度訴字第442號刑事判決，分
    別判處有期徒刑9月及4月，並定應執行刑為有期徒刑1年，
    嗣於同年12月1日確定，於93年1月9日入監執行，並於93年1
    2月15日縮短刑期執行完畢。甲○○復因施用毒品案件，經
    本院以95年度訴字第345號判決處有期徒刑1年，嗣經臺灣高
    等法院駁回上訴確定，現執行中（此部分不構成累犯）。詎
    其仍不知悔改，復於95年6月27日下午8時40分許，在其位在
    新竹市○○○街7號住處，以第一級毒品海洛因摻水置於針
    筒內注射血管方式施用第一級毒品海洛因1次。嗣為警於同
    日下午11時30分許，在上揭住處前查獲。
二、案經新竹市警察局第一分局報請臺灣新竹地方法院檢察署檢
    察官偵查後追加起訴。
    理  由
一、本件被告甲○○所犯違反毒品危害防制條例第10條第1項施
    用第一級毒品罪，係非死刑、無期徒刑、最輕本刑為3年以
    上有期徒刑之罪，或高等法院管轄第一審之案件，被告於本
    院準備程序進行中，就被訴事實為有罪之陳述，經本院合議
    庭認合於刑事訴訟法第273條之1之規定，裁定進行簡式審判
    程序，合先敘明。
二、上揭犯罪事實，業據被告甲○○於本院審理時供述明確，而
    被告於95年6月28日凌晨0時20分許，為警予以採集其尿液檢
    體（代號為A－447），經臺灣檢驗科技股份有限公司檢驗呈
    嗎啡（鴉片類）陽性反應，此有新竹市警察局毒品案件尿液
    送驗受檢人真實姓名對照表及臺灣檢驗科技顧問股份有限公
    司95年10月17日、報告編號：CH／2006／A0565號濫用藥物
    尿液檢驗報告各1件在卷可按。是被告上揭施用第一級毒品
    海洛因之自白與上揭驗尿報告內容相符，與事實相符，而值
    採信。
三、按（一）施用第一、二級毒品為犯罪行為，毒品危害防制條
    例第10條定有處罰明文。故施用第一、二級毒品者，依前揭
    規定本應科以刑罰。惟基於刑事政策，對合於一定條件之施
    用者，則依同條例第20條、第23條之規定，施以觀察、勒戒
    及強制戒治之保安處分。（二）毒品危害防制條例於民國92
    年7月9日修正公布，自93年1月9日施行，其中第20條、第23
    條將施用毒品之刑事處遇程序，區分為「初犯」及「5年內
    再犯」、「5年後再犯」。依其立法理由之說明：「初犯」
    ，經觀察、勒戒或強制戒治後，應為不起訴處分或不付審理
    之裁定；經觀察、勒戒或強制戒治執行完畢釋放後，「5年
    內再犯」者，因其再犯率甚高，原實施之觀察、勒戒及強制
    戒治既已無法收其實效，爰依法追訴或裁定交付審理。至於
    經觀察、勒戒或強制戒治執行完畢釋放後，「5年後再犯」
    者，前所實施之觀察、勒戒或強制戒治已足以遮斷其施用毒
    品之毒癮，為期自新及協助其斷除毒癮，仍適用「初犯」規
    定，先經觀察、勒戒或強制戒治之程序。從而依修正後之規
    定，僅限於「初犯」及「5年後再犯」二種情形，始應先經
    觀察、勒戒或強制戒治程序。倘被告於5年內已再犯，經依
    法追訴處罰，縱其第3次（或第3次以上）再度施用毒品之時
    間，在初犯經觀察、勒戒或強制戒治執行完畢釋放5年以後
    ，已不合於「5年後再犯」之規定，且因已於「5年內再犯」
    ，顯見其再犯率甚高，原實施觀察、勒戒或強制戒治，已無
    法收其實效，即應依該條例第10條處罰（最高法院95年度第
    7次刑事庭會議決議參照）。準此，茍被告其施用毒品之犯
    行，前經觀察、勒戒或強制戒治執行完畢後，5年內曾因再
    施用毒品之行為，而經法院判處刑罰之處遇程序確定者，縱
    其係於觀察、勒戒或強制戒治執行完畢5年後再為本案施用
    毒品，應認屬「再犯」之範疇，直接適用刑罰處遇之程序。
    經查，被告(1)90年2月間因施用毒品，經本院以90年度毒聲
    字第349號裁定送觀察、勒戒，並於90年2月28日入臺灣新竹
    看守所附設勒戒處所執行觀察勒戒，認無繼續施用毒品之傾
    向，於90年3月15日執行完畢出觀察勒戒處所，嗣經臺灣新
    竹地方法院檢察署檢察官於90年3月20日以90年度毒偵字第
    443號為不起訴處分確定。(2)復於92年間又因施用第一級毒
    品海洛因及施用第二級毒品安非他命案件，經本院於92年5
    月23日，以92年度毒聲字第435號裁定送勒戒處所觀察、勒
    戒，嗣經觀察、勒戒後，認有繼續施用毒品傾向，再經本院
    以92年度毒聲字第609號裁定令入戒治處所施以強制戒治1年
    ，於92年8月25日送至臺灣新竹戒治所強制戒治，嗣於93年1
    月9日因修正毒品危害防制條例而出所而未執行完畢。刑責
    部分另經本院於92年10月31日，以92年度訴字第442號刑事
    判決，分別判處有期徒刑9月及4月，並定應執行刑為有期徒
    刑1年，嗣於同年12月1日確定，於93年1月9日入監執行，並
    於93年12月15日縮短刑期執行完畢。(3)再因施用毒品案件，
    經本院以95年度訴字第345號判決處有期徒刑1年，嗣經臺灣
    高等法院駁回上訴確定，現執行中等情，此有臺灣高等法院
    被告前案紀錄及全國施用毒品案件紀錄表各1份在卷可按，
    被告既於90年3月14日觀察、勒戒執行完畢而釋放後之5年內
    再犯上開(2)、(3)所示之施用毒品案件，是其於觀察、勒戒執
    行完畢而釋放後之5年後再犯本案施用第一級毒品犯行，揆
    諸上開最高法院95年度第7次刑事庭會議決議意旨，自應依
    法予以論罪科刑。
四、論罪科刑
（一）被告所為，係犯毒品危害防制條例第10條第1項之施用第
      一級毒品罪。
（二）被告持有第一級毒品之低度行為，為施用第一級毒品之高
      度行為所吸收，不另論罪。
（三）查被告有如事實欄所述之前案刑事犯罪執行紀錄，有臺灣
      高等法院被告前案紀錄表1份附卷可稽，茲於5年以內再故
      意犯本件有期徒刑以上之罪，不論依修正前之刑法第47條
      ，或修正後之刑法第47條第1項之規定，均構成累犯，對
      被告而言並無有利或不利之情形，自不生新舊法比較之問
      題，應逕依修正前之刑法第47條，論以累犯，並加重其刑
      。
（四）爰審酌被告之素行、犯罪之動機、施用毒品戕害自身健康
      、犯罪所生之危害及施用次數為1次、犯罪後坦承犯行態
      度尚可等一切情狀，量處如主文所示之刑。
五、末按刑事訴訟法第302條規定，案件曾經判決確定者，應為
    免訴之判決，係以同一案件，已經法院為實體上之確定判決
    ，該被告應否受刑事制裁，即因前次判決而確定，不能更為
    其他有罪或無罪之實體上裁判。此項原則，關於實質上一罪
    或裁判上一罪（如修正前刑法第55條及修正前刑法第56條之
    犯罪），其一部事實已經判決確定者，對於構成一罪之其他
    部分，固亦均應適用，但此種情形，係因審判不可分之關係
    ，在審理事實之法院，對於全部犯罪事實，按照刑事訴訟法
    第267條規定本應予以審判，故其確定判決之既判力，亦自
    應及於全部之犯罪事實，若在最後審理事實法院宣示判決後
    ，始行發生之事實，既非該法院所得審判，即為該案判決之
    既判力所不能及，檢察官或自訴人如就此部發生之事實依法
    起訴，既不在曾經確定判決之範圍以內，即係另一犯罪問題
    ，受訴法院仍應分別為有罪或無罪之實體上裁判。最高法院
    32年上字第2578號判例意旨參照。又依刑事訴訟法第七編之
    一所為之科刑判決，不得上訴。但有第455條之4第1項第1款
    、第2款、第4款、第6款、第7款所定情形之一，或協商判決
    違反同條第2項之規定者，不在此限。對於協商判決之上訴
    ，第二審法院之調查以上訴理由所指摘之事項為限。第二審
    法院認為上訴有理由者，應將原審判決撤銷，將案件發回第
    一審法院依判決前之程序更為審判。刑事訴訟法第455條之
    10定有明文。是協商判決之第二審法院並不就犯罪事實進行
    調查審認只就原協商判決是否具有刑事訴訟法第455條之4第
    1項第1款、第2款、第4款、第6款、第7款所定情形之一，或
    協商判決違反同條第2項之規定之情形加以調查，如原協商
    判決並無刑事訴訟法第455條之4第1項第1款、第2款、第4款
    、第6款、第7款所定情形之一，或協商判決違反同條第2項
    之規定之情形，而被告仍提起上訴，為第二審法院以上訴不
    合法駁回上訴時，由於第二審法院並無審認犯罪事實之可能
    ，應以第一審法院宣示判決時定該協商判決之既判力之時點
    。查被告甲○○前因連續施用第一級毒品案件，於95年5 月
    16日經本院判處有期徒刑1年，經被告提起上訴，指稱其於
    原審協商程序所為之協商意思，非出於自由意思。經臺灣高
    等法院以原審協商過程均出於自由意思，乃屬不得上訴之案
    件，被告遽以提起上訴，而以上訴程序不合法於95年8月11
    日駁回上訴等情，有本院95年度訴字第345號及臺灣高等法
    院上訴字第2479號判決之電腦列印資料及臺灣高等法院被告
    前案紀錄表各1件在卷可按，則本院95年度訴字第345號判決
    所得審理被告連續施用第一級毒品犯罪事實之最後時點應為
    95年5月16日，該判決既判力之最後時點亦為該日。則本案
    被告於95年6月27日下午8時40分許，在其位在新竹市○○○
    街7號住處，以第一級毒品海洛因摻水置於針筒內注射血管
    方式施用第一級毒品海洛因1次，雖係於刑法第56條連續犯
    修正廢除前，惟未為前案判決既判力所及，本院自得對為實
    體審理判決，附此敘明。
六、據上論斷，應依刑事訴訟法第273條之1、第299條第1項前段
    ，毒品危害防制條例第23條第2項、第10條第1項，刑法第11
    條前段、第2條第1項前段、修正前第47條，判決如主文。
本案經檢察官林鳳師到庭執行職務。
中　　華　　民　　國　　96　　年　 　1　  月　　19　　日
                  刑事第二庭    法　官  方鴻愷
以上正本證明與原本無異。
如不服本判決應於收受本判決後10日內向本院提出上訴書狀，其
未敘述上訴理由者，並得於提起上訴後十日內向本院補提理由書
狀(均須按他造當事人之人數附繕本)「切勿逕送上級法院」。
中　　華　　民　　國　　96　　年　 　1　  月　　19　　日
                                書記官  吳美雲
附錄本案論罪科刑法條全文：
毒品危害防制條例第10條第1項
施用第一級毒品者，處六月以上五年以下有期徒刑。
